臺灣高等法院民事判決
110年度重上字第202號
上  訴  人  張健興  
訴訟代理人  張鳳恩  
            何文雄律師
被 上訴 人  張明澄  

上列當事人間請求損害賠償事件，上訴人對於中華民國109年12
月30日臺灣桃園地方法院109年度重訴字第239號第一審判決提起
上訴，本院於110年8月31日言詞辯論終結，判決如下：
    主      文
上訴駁回。
第二審訴訟費用由上訴人負擔。
    事實及理由
上訴人起訴主張：伊為被上訴人之父，前將所有臺北縣（已改
  制為新北市）土城清水農會帳號00000000000000號帳戶（下稱
  系爭帳戶）存摺、印章及提款卡交由被上訴人，並告知其提款
  密碼，待伊有資金需求時，再向其拿取存摺、印章辦理。詎被
  上訴人自民國97年4月起長達一年餘之期間，未經伊之授權，
  擅自以盜蓋伊印章及偽造伊簽名填寫取款憑條之方式，盜領伊
  如原判決附表（下稱附表）所示之存款合計達新臺幣（下同）
  1032萬4728元，致伊受有損害等情。爰依民法第184條及第179
  條之規定，求為命被上訴人如數給付，及自起訴狀繕本送達翌
  日起加計法定遲延利息之判決。
  被上訴人則以：伊雖為上訴人保管存摺及印章，惟系爭帳戶之
  存摺、印章，係上訴人於97年8月12日自親戚處取回，伊自同
  年月25日始代上訴人為提領，因上訴人稱欲購屋予伊，伊係經
  上訴人授權並同意提領款項；以處理購屋、裝潢、採買傢俱等
  情事或上訴人日常開銷，並非盜領，自無侵害上訴人權利造成
  其損害等語，以資抗辯。
原審駁回上訴人之請求，上訴人聲明不服提起上訴，上訴聲明
  ：
　㈠原判決廢棄。
　㈡被上訴人應給付上訴人1032萬4728元，及自起訴狀繕本送達
    翌日起至清償日止，按年息5％計算之利息。
　㈢願供擔保，請准宣告假執行。
　被上訴人答辯聲明：
　㈠上訴駁回。
　㈡如受不利判決，願供擔保，請准宣告免為假執行。
兩造不爭執事項：
　臺灣桃園地方檢察署（下稱桃檢）107年度偵字第13631號卷第
  33-42頁背面取款憑條，其中97年6月2日、97年7月21日、97年
  7月29日、97年8月5日、97年8月6日、97年8月8日、97年8月12
  日之取款憑條為上訴人簽名領取。
上訴人主張被上訴人自97年4月起，未經上訴人之授權，擅自以
  盜蓋上訴人之印文、偽造上訴人簽名填寫取款憑條之方式，盜
  領上訴人之存款合計達1032萬4728元，致上訴人受有損害一節
  ，為被上訴人所否認。
  ㈠被上訴人抗辯上訴人於97年8月12日始自親戚處取回系爭帳戶
    之存摺、印章，佐以上訴人不爭執是日之前如附表所示有簽
    名除編號6以外之取款憑條為其所親為，上訴人復未舉證證
    明於97年8月22日前曾交付系爭帳戶之存摺、印章予被上訴
    人，則上訴人主張如附表97年8月12日前之取款憑條為被上
    訴人盜蓋印文，是否為真，已非無疑。
　㈡上訴人於臺灣新北地方檢察署（下稱新北檢）107年度偵字第
    9362、13631號案件偵查中陳稱：「〔（提示土城農會取款憑
    條20張，按即附表）上面張健興的名字、印章是否為你簽名
    、蓋章？〕都是我簽名的，印章是我的，但我不知道是誰蓋
    的」、「（再次跟你確認，剛才給你看的20張取款憑條
　　，上面張健興名字及印章是否都是你簽名且印章是你的？）
    是」云云(筆錄影本見本院卷第240頁）。顯然如附表所示土
    城農會20紙取款憑條上之簽名均為上訴人所簽，上訴人於本
    院主張附表編號6、14至17、20所示取款憑條上簽名為被上
    訴人偽造云云，即非可採。
　㈢況上訴人於新北檢106偵37743號、107偵9362、13631號案件
    偵查中亦稱：「（上開二帳戶交給張明澄時，有無說帳戶內
    金錢要用來買房子，不能做其他用途？）是，口頭約定」、
    「我將土城清水農會存摺及臺灣銀行存摺、印章給被告（指
    被上訴人），要他們去買房子給我及我太太住……」、「我當
    初並沒有跟張明澄說房子要登記在我名下」、「（張明澄有
    無去買房子？）有，後來有與張明澄去看房子，就是桃園市
    ○○區○○路○○巷00弄00號12樓的房子，當天去看房子就買下這
    間房子，債額為550萬元」、「我將存摺及印章交給張明澄
    是要讓他買房子」等語（本院卷第259、265、267頁），顯
    然上訴人交付系爭帳戶之存摺、印章予被上訴人，係供被上
    訴人提領款項購買房地使用。則如附表所示或由上訴人簽名
    、或蓋用上訴人印文提領之款項，難認未經上訴人授權而有
    盜領之情。縱被上訴人在新北檢107偵9362、13631號案件偵
    查中稱97年10月6日款項即附表編號17為其領取等語，然被
    上訴人係接著陳述：「每一筆都有（經過張健興同意）」、
    「（剛才你們提到有可能是你或你們一起去提領臺灣銀行帳
    戶的錢，提領前有無經過張健興同意？）都有」、「97年農
    會、臺銀的本子、提款卡都是張健興親手拿給我，叫我去處
    理買房子的事項，要花的費用我都有告知張健興，看屋、買
    房、簽約他都在，如果我偽造文書，可以98年就告我，為何
    拖到現在才提告」等語（筆錄影本見本院卷第242
　　、243頁）。除細繹被上訴人於是日偵查中所述本意為係經
    上訴人同意始領取款項外，因該筆款項係由上訴人於取款憑
    條上簽名領款，有如上述，自不得據被上訴人於偵查中之該
    陳述而為有利上訴人之認定。
上訴人委由訴訟代理人到場陳稱：「上訴人是說買房子要登記
  在上訴人名下，但被上訴人卻將系爭房屋登記在被上訴人名下
  ，未向上訴人說明，顯見此部分已損及上訴人之權利」云云（
  本院卷第142頁）。惟上訴人於新北檢107偵13631、9362號之
  案件檢察官訊問時稱：「（張明澄何時去買房子的？）97年，
  我與張明澄去看房子且當場購買」（本院卷第240頁）、於新
  北檢106偵30996號案件警局調查時陳述：「（你稱你請你兒子
  幫你買房子，為何房屋名子（字）為你兒子張明澄的？）因為
  我跟他說買我兒子張明澄的名子（字）。但我現在很後悔買他
  的名子（字）……」等語（調查筆錄影本見本院卷第253-255頁
  ），堪認被上訴人將於97年與上訴人一起去看屋且當場購買之
  房地登記於被上訴人自己名下，係出於上訴人之同意，亦無不
  當得利或侵權行為。
綜上所述，上訴人依民法第179條、第184條之規定，請求被上
  訴人給付上訴人1032萬4728元，及自起訴狀繕本送達翌日起至
  清償日止，按年息5％計算之利息，不應准許，應予駁回；上訴
  人既受敗訴判決，其假執行之聲明亦失所依據，應併予駁回
　。原審為上訴人敗訴之判決，並駁回其假執行之聲請，核無不
  合。上訴意旨指摘原判決不當，求予廢棄改判，為無理由，應
  予駁回。
至上訴人另主張系爭帳戶存摺內有多筆款項記載「王借」、「
　王還」等，被上訴人之配偶王秋雅於刑案偵查中自陳提領其臺
  灣銀行帳戶存款云云，前者核屬上訴人未舉證交付系爭存摺前
  之提款，後者非本件系爭帳戶之提款；暨本件因事證已臻明確
　，兩造其餘之攻擊、防禦方法及所為之立證，經審酌後認與判
  決之結果不生若何影響，無庸再逐一予以論列，合併敘明。
據上論結，本件上訴為無理由，依民事訴訟法第449條第1項、第
78條判決如主文。
中　　華　　民　　國　　110 　年　　9 　　月　　28　　日
                  民事第八庭    
                        審判長法  官  李媛媛
                              法  官  古振暉
                              法  官  湯美玉
正本係照原本作成。
如不服本判決，應於收受送達後20日內向本院提出上訴書狀，其
未表明上訴理由者，應於提出上訴後20日內向本院補提理由書狀
（均須按他造當事人之人數附繕本）上訴時應提出委任律師或具
有律師資格之人之委任狀；委任有律師資格者，另應附具律師資
格證書及釋明委任人與受任人有民事訴訟法第466條之1第1項但
書或第2項所定關係之釋明文書影本。如委任律師提起上訴者，
應一併繳納上訴審裁判費。
中　　華　　民　　國　　110 　年　　9 　　月　　28　　日
　　　　　　　　　　　　　    書記官  陳泰寧